ACORDAO-COMPLETO-2355542

ACÓRDÃO DE RELAÇÃO

ACÓRDÃO DE RELAÇÃO 4169/2019 ATA 21/2019 - SEGUNDA CÂMARA

Acórdão 4169/2019-TCU-Segunda Câmara
Considerando que o presente processo trata de tomada de contas especial instaurada pelo então Ministério da Cultura em desfavor da Sociedade Recreativa e Cultural Unidos da Coloninha, como entidade beneficiária, além de Iafa Britz e Luciano Pereira Baracuhy, como então presidentes da entidade, diante da total impugnação dos dispêndios inerentes ao Pronac 13-5570 firmado para a "realização do desfile de carnaval de 2014 da Escola de Samba Unidos da Coloninha em Florianópolis/SC, com distribuição gratuita de fantasias" no Município de Florianópolis - SC, tendo a captação dos recursos para o referido projeto sido aprovada sob o valor de R$ 1.168.900,00 durante o período de 23/10/2013 a 31/3/2014;
Considerando que, inobstante a aprovação do referido valor autorizado de R$ 1.168.900,00, foi captado pela entidade o montante de R$ 307.039,36, entre 7/3 e 25/3/2014, com a apresentação da correspondente prestação de contas em 2004 (Peças 8 a 16) ;
Considerando, contudo, que, entre 12/11/2014 e 11/1/2016, o então Ministério da Cultura (MinC) promoveu as diversas diligências junto à referida entidade beneficiária (Peças 17 a 26) e, assim, solicitou a apresentação de documentos complementares à aludida prestação de contas, tendo, em 22/11/2016, efetivado as notificações dos responsáveis e comunicado a não aprovação da prestação de contas, de sorte que, em seguida, promoveu a subsequente instauração desta TCE com a proposta de imputação do débito pelo valor total captado ante a possível ausência de comprovação do integral cumprimento do objeto pactuado;
Considerando que, após realizar as aludidas diligências, o então MinC promoveu a instauração desta TCE, ao emitir o Laudo Final sobre a Prestação de Contas n.º 114, de 22/11/2016 (Peça 30, p. 1-2) ;
Considerando, todavia, que, após a análise do feito, a unidade técnica propôs o arquivamento do processo, sem o julgamento de mérito, nos termos dos arts. 6º, II, e 19 da IN TCU nº 71, de 2012, ao vislumbrar que a documentação apresentada pela entidade beneficiária poderia, de alguma forma, comprovar a execução do objeto pactuado no ajuste, passando a sugerir a pretensa descaracterização do débito inicialmente apontado na fase interna da TCE e, consequentemente, a suposta ausência dos pressupostos de constituição e desenvolvimento válido e regular do processo;
Considerando que o MPTCU manifestou a sua concordância em relação à aludida proposta da unidade técnica, assinalando, no entanto, que o referido arquivamento somente deveria ocorrer, se comprovada a efetiva ausência do referido prejuízo ao erário, mas essa situação não teria realmente ocorrido, no presente caso concreto, sem prejuízo de anotar que o evento poderia ter ocorrido;
Considerando, contudo, que, ao questionar a regular execução do objeto pactuado (Ofícios às Peças 17 e 18) , o então Ministério da Cultura "fez lembrar aos responsáveis que o projeto aprovado estipulava a produção de 3.400 fantasias, a serem distribuídas entre patrocinadores e beneficiários, alertando, contudo, que 'não estava pactuada a comercialização do produto", mas, "a partir de pesquisa na internet  (...)  verificou-se que houve a venda das fantasias por valores a partir de R$ 150,00";
Considerando que, tal como descrito no relatório do tomador de contas, a venda de fantasias se configurou como frontal violação ao objeto pactuado, ante a previsão para a gratuita distribuição dessas fantasias;
Considerando que, para além do descumprimento da aludida cláusula do projeto, a venda das fantasias teria resultado no rompimento do nexo causal entre os recursos efetivamente captados e os supostos dispêndios incorridos no evento;
Considerando, pois, que subsistiria o dano ao erário ensejador da instauração da presente tomada de contas especial e, desse modo, a unidade técnica deve promover a solidária citação dos responsáveis, nos termos do art. 8º da Lei n.º 8.443, de 1992;
Considerando que, ao ser atualizado e acrescido de juros de mora, o valor do aludido débito ultrapassaria o limite de R$ 100.000,00 estabelecido pelo art. 6º, II, da IN TCU n.º 71, de 2012;
Considerando, enfim, que o presente feito ainda depende da realização de medidas saneadoras, pois, até o presente momento, os responsáveis não teriam sido chamados em citação;
Os Ministros do Tribunal de Contas da União, reunidos em Sessão de 2ª Câmara, ACORDAM, por unanimidade, com fundamento no art. 143, inciso V, alínea "e", do Regimento Interno do TCU, aprovado pela Resolução nº 246, de 2011, em determinar a restituição do processo à Secex-TCE para o prosseguimento do feito pelo saneamento dos autos, e prolatar as determinações abaixo indicadas:
1. Processo TC-Processo 039.348/2018-0 (TOMADA DE CONTAS ESPECIAL) 
	1.1. Responsáveis: Luciano Pereira Baracuhy (CPF XXX.854.909-XX) ; Sociedade Recreativa e Cultural Unidos da Coloninha (CNPJ 76.276.716/0001-88) 
	1.2. Órgão: então Ministério da Cultura.
	1.3. Relator: Ministro-Substituto André Luís de Carvalho.
	1.4. Representante do Ministério Público: Subprocurador-Geral Lucas Rocha Furtado.
	1.5. Unidade Técnica: Secretaria de Controle Externo de Tomada de Contas Especial (SecexTCE) .
	1.6. Representação legal: não há.
	1.7. determinar que a Secex-TCE adote as seguintes medidas:
	1.7.1. promova, nos termos do art. 8º, da Lei n.º 8.443, de 1992, a citação solidária da Sociedade Recreativa e Cultural Unidos da Coloninha, como entidade beneficiária, além de Iafa Britz e Luciano Pereira Baracuhy, como então presidentes da entidade, diante da total impugnação dos dispêndios inerentes ao Pronac 13-5570 firmado para a "realização do desfile de carnaval de 2014 da Escola de Samba Unidos da Coloninha em Florianópolis/SC, com distribuição gratuita de fantasias" no Município de Florianópolis - SC, nos termos dos arts. 10, § 1º, e 12, II, da Lei nº 8.443, de 1992, e do art. 202, II, do RITCU, para, no prazo de 15 (quinze) dias contados da notificação, apresentarem as suas alegações de defesa em face de todas as irregularidades detectadas nos autos ou recolherem o correspondente valor do débito, atualizado monetariamente a partir da data das ocorrências até os efetivos recolhimentos, em favor do Tesouro Nacional sob o valor total dos recursos captados para a execução do evento registrado sob o n.º Pronac 13-5570, diante da execução do evento em desconformidade com o objeto pactuado, já que não apenas deixaram de realizar a distribuição gratuita das fantasias, mas também promoveram a sua comercialização, cabendo aos aludidos responsáveis promover a necessária comprovação do nexo causal entre os recursos efetivamente captados e os supostos dispêndios incorridos no evento, pois a venda das fantasias teria resultado no rompimento desse nexo causal; e
	1.7.2. envie a cópia deste Acórdão à Sociedade Recreativa e Cultural Unidos da Coloninha, como entidade beneficiária, além de Iafa Britz e Luciano Pereira Baracuhy, como então presidentes da entidade, para facilitar a correspondente manifestação nos autos.

Segunda Câmara

então Ministério da Cultura.

Luciano Pereira Baracuhy (CPF XXX.854.909-XX); Sociedade Recreativa e Cultural Unidos da Coloninha (CNPJ 76.276.716/0001-88)

ACORDAO-COMPLETO-2440879

Acórdão de Relação 9926/2021 - Segunda Câmara

Acórdão de Relação

ACORDAO-COMPLETO-2377028

Acórdão de Relação 604/2020 - Segunda Câmara

ANDRÉ DE CARVALHO

não há.

Subprocurador-Geral Lucas Rocha Furtado.

TOMADA DE CONTAS ESPECIAL (TCE)

Secretaria de Controle Externo de Tomada de Contas Especial (SecexTCE).